臺灣高等法院臺中分院刑事判決　　　　　　　　　九十二年度上訴字第二二八八號
　　上　訴　人
　　即　被　告　乙○○
右上訴人因違反毒品危害防制條例案件，不服臺灣臺中方法院九十二年度訴字第二三
三二號中華民國九十二年十月三十日第一審判決（起訴案號：臺灣臺中地方法院檢察
署九十二年度毒偵字第二二六０號），提起上訴，本院判決如左：
    主      文
原判決撤銷。
乙○○連續施用第壹級毒品，累犯，處有期徒刑壹年。
扣案之第壹級毒品海洛因壹包（淨重零點玖伍公克，包裝重零點貳柒公克），沒收銷
燬之。
    事      實
一、乙○○曾經犯恐嚇、搶奪、竊盜罪及違反麻醉藥品管理條例、藥事法、毒品危害
    防制條例等罪，品行不良。而乙○○前因施用毒品案件，經觀察、勒戒後，認無
    繼續施用毒品之傾向，由台灣台中地方法院檢察署檢察官以八十七年度偵字第一
    九二五八號不起訴處分確定。再因施用毒品案件，由同署檢察官以八十七年度偵
    字第二四八四八號聲請台灣台中地方法院裁定送強制戒治，執行後經裁定停止強
    制戒治所餘期間交付保護管束期滿。再因施用第一級毒品案件，由同署檢察官以
    八十九年度毒偵字第七五二四號提起公訴，嗣經台灣台中地方法院判處有期徒刑
    拾月，並經本院判決上訴駁回確定，於九十一年十一月十六日執行完畢，同時依
    台灣台中地方法院裁定送強制戒治，並於九十年十一月二十八日戒治期滿。詎乙
    ○○仍不知戒絕，於強制戒治執行完畢釋放後五年內，復基於施用第一級毒品海
    洛因之概括犯意，於九十二年六月十五日晚間六、七時許及九十二年七月二十日
    中午，在台中市美村公園處，將海洛因摻水稀釋後再以注射針筒注入體內之方式
    ，連續施用第一級毒品海洛因二次。嗣於九十二年七月二十一日一時四十分許，
    為警在台中市○區○○○街與五權西一街交叉口處查獲，並扣得其所有之第一級
    毒品海洛因壹包（淨重零點玖伍公克，包裝重零點貳柒公克），並經警採取其尿
    液送驗，呈鴉片類代謝物及嗎啡陽性反應。
二、案經台中市警察局第一分局報請臺灣臺中地方法院檢察署檢察官偵查起訴。
    理      由
一、右揭事實，業據被告乙○○於警、偵訊及審理時均供承不諱，而被告於九十二年
    七月二十一日經警採尿送驗之結果確呈鴉片類代謝物及嗎啡陽性反應（按海洛因
    施用後，經水解以嗎啡之型態被檢驗出。），此有私立中山醫學大學附設醫院藥
    物濫用檢測中心檢測報告書一紙附卷可稽，此外，復有被告為警查獲時所扣得之
    海洛因一包（淨重零點玖伍公克，包裝重零點貳柒公克）經鑑定含海洛因成分，
    有法務部調查局鑑定通知書在卷可佐，足見被告自白與事實相符，事証明確。又
    被告乙○○前因施用毒品案件，經觀察、勒戒後，認無繼續施用毒品之傾向，由
    臺灣臺中地方法院檢察署檢察官以八十七年度偵字第一九二五八號不起訴處分確
    定。再因施用毒品案件，由同署檢察官以八十七年度偵字第二四八四八號聲請台
    灣台中地方法院裁定送強制戒治，執行後經裁定停止強制戒治所餘期間交付保護
    管束期滿。再因施用第一級毒品案件，由同署檢察官以八十九年度毒偵字第七五
    二四號提起公訴並聲請臺灣臺中地方法院裁定送強制戒治，並於九十年十一月二
    十八日戒治期滿，此有台灣高等法院被告全國前案紀錄表、臺灣臺中地方法院檢
    察署刑案資料查註紀錄表及起訴書等件附卷可佐。是本件被告於強制戒治執行完
    畢釋放後五年內再犯施用毒品罪，事證明確，被告連續施用第一級毒品犯行洵堪
    認定，應依法論科。
二、核被告乙○○所為，係犯毒品危害防制條例第十條第一項施用第一級毒品罪，其
    施用第一級毒品海洛因而非法持有海洛因之低度行為，為施用之高度行為所吸收
    ，不另論罪。而被告先後二次施用毒品之行為，時間緊接，所犯罪名相同，顯係
    基於概括犯意反覆為之，為連續犯，爰依刑法第五十六條之規定論以一罪，並加
    重其刑。又被告曾於八十九年間因違反毒品危害防制條例案件，經法院判處有期
    徒刑拾月確定，並於九十一年十一月十六日執行完畢，有上開查註紀錄表及前案
    紀錄表附卷可憑，其於有期徒刑執行完畢後，五年以內再犯本件有期徒刑以上之
    罪，為累犯，應依刑法第四十七條規定遞加重其刑。又毒品危害防制條例已於九
    十二年七月九日修正公佈並於九十三年一月九日施行，被告犯罪時間在該條例修
    正施行之前，行為後法律有變更，比較新舊條例應依修正後該條例第三十五條第
    一項第三款審判中之案件適用修正後之毒品危害防制條例規定處理，附此敘明。
三、原審認被告犯罪事證明確，予以論罪科刑，固非無見，惟原判決未及就毒品危害
    防制條例修正公布施行後，比較新舊適用法條，尚有可議；又被告罹患有原發性
血小板過低紫斑症，須長期門診追蹤治療，此有被告於本院審理時提出之診斷證
    明書一紙足憑，被告就本案坦認犯行，惟認原審量刑過重；本院以原判決對於上
    情未及認定，自足以影響於量刑之審酌，被告以此認原審量刑過重，指摘原判決
    不當，非無理由，原判決既有上述可議之處，即屬無可維持，自應由本院將原判
    決撤銷改判。爰審酌被告歷經觀察勒戒、強制戒治之處遇措施，猶未能深切體認
    毒品危害己身之鉅，及早謀求脫離毒害之道，反而於出所後伺機再犯，未見有何
    收斂、警惕之意，足徵被告依賴毒品至深，自有使其接受相當時期監禁以敦化性
    情之必要，惟念及被告於法院審理時尚能坦承犯行，且施用毒品固戕害個人健康
    至深，然就他人權益之侵害仍屬有限，及其犯罪目的、手段、智識程度暨於本案
    施用毒品之時間非長，次數亦不多，揆諸比例原則，量刑不宜過重等一切情狀，
    量處如主文第二項所示之刑，以示懲儆。至扣案之第一級毒品海洛因一包（淨重
    零點玖伍公克，包裝重零點貳柒公克），係第一級毒品，應依毒品危害防制條例
    第十八條第一項前段規定，併宣告沒收銷燬之。
據上論斷，應依刑事訴訟法第三百六十九條第一項前段、第三百六十四條、第二百九
十九條第一項前段，毒品危害防制條例第十條第一項、第十八條第一項前段、第三十
五條第一項第三款，刑法第十一條前段、第二條第一項、第五十六條、第四十七條，
判決如主文。
本案經檢察官甲○○到庭執行職務。
中      華      民      國　    九十三     年     一      月    二十　　日
　                              臺灣高等法院臺中分院刑事第九庭
                                  　　審判長法　官　陳　筱　珮
                                  　　　　　法  官  趙  春  碧
                                  　　　　　法  官  張  國  忠
右正本證明與原本無異。
如不服本判決應於收受送達後十日內向本院提出上訴書狀，其未敘述上訴之理由者並
得於提起上訴後十日內向本院補提理由書（均須按他造當事人之人數附繕本）。
　　　　　　　　　　　　　　　　　　　　　　書記官　陳　三　軫
中      華      民      國　    九十三     年     一      月   二十八 　日
參考法條：
毒品危害防制條例第十條第一項：
施用第一級毒品者，處六月以上五年以下有期徒刑。
                              　　　　　　　　　　　　　　　　　　　　　Ｒ
